最高法院刑事裁定　　　　　　　　　　 111年度台抗字第17號
抗　告　人　陳博洋



上列抗告人因強盜等罪案件，不服臺灣高等法院中華民國110年1
1月30日駁回聲請再審及停止刑罰執行之裁定（110年度聲再字第
569號），提起抗告，本院裁定如下：
    主  文
抗告駁回。
    理  由
一、按刑事訴訟法第420條第1項第6款及第3項規定，為受判決人
    之利益，得以發現單獨或與先前之證據綜合判斷，足認受有
    罪判決者應受無罪、免訴、免刑或輕於原判決所認罪名判決
    之新事實或新證據為由，聲請再審。是為受判決人利益聲請
    再審所憑之新事實或新證據，除須具有未經判斷之嶄新性（
    或稱新規性）外，尚須具備單獨或與先前之證據綜合判斷而
    足以動搖原確定判決所認定事實之確實性（或稱明確性、顯
    著性），二者均不可或缺，倘未兼備，因與上揭法定聲請再
    審事由不符，法院即應認聲請再審為無理由，依同法第 434
    條第1項規定，以裁定駁回之。
二、本件抗告人甲○○因強盜等罪案件，對於原審110 年度上訴
    字第918 號確定判決聲請再審意旨略稱：依抗告人提出未經
    原審審酌之三軍總醫院北投分院部分病歷資料、夏凱納生活
    診所診斷證明書（下稱聲請再審醫療資料），抗告人犯罪當
    時患有身心疾病及經診斷為未明示情感障礙症、注意力不足
    症、邊緣型智能及疑似孤僻型性格異常，且因在學時遭同學
    霸凌，脊椎受傷造成腦部異常病變，身心也出現問題，另需
    負擔家計，扶養靠輪椅行動生活無法自理之母親，而向地下
    錢莊借款無法償還債務始犯本案，依上開新、舊證據為綜合
    判斷，足認抗告人應受無罪、免訴、免刑或輕於原判決所認
    罪名之判決，爰依刑事訴訟法第420條第1項第6款、第3項之
    規定聲請再審等語。
三、原裁定略以：原確定判決依憑抗告人於警詢、偵查及事實審
    之供述、證人即告訴人林巧涵於警詢、偵查之證述，及美廉
    社士林中山北路門市監視器擷取照片、沿線監視器錄影翻拍
    畫面、抗告人行為時所著服裝照片、臺北市政府警察局鑑定
    書等證據資料，認定抗告人有原確定判決事實欄所載強盜之
    犯行，並於理由詳予敘明抗告人如何無適用刑法第19條減輕
    或免除其刑等情，並無何違背經驗法則及論理法則。而抗告
    人雖提出聲請再審醫療資料作為新證據，主張原確定判決認
    定有誤云云。惟原確定判決已說明抗告人於犯案經過係先進
    入店內購買飲料以勘察現場狀況，並攜帶手槍造型之打火機
    犯案，及其如何變裝掩飾身分及處分贓款等情，於警詢、偵
    訊時均可為完整描述，且由抗告人犯案時之監視錄影畫面觀
    察，抗告人先行入店內勘察，復伺機於店內無他人時，再持
    預藏之手槍造型打火機對告訴人施以強暴、脅迫強盜金錢後
    ，再換裝至銀行匯款予友人償債等經過，益徵抗告人之犯罪
    計畫及手法甚為完整，縱或抗告人行為時有注意力缺損過動
    之病狀，然顯未影響其對外界認知理解能力或控制行為能力
    因此顯著減弱之情形。是難認抗告人於案發當時曾因罹患上
    開疾病之影響，致其精神心智產生障礙而無法判斷自我行為
    意義，當認其具有完全責任能力而無適用刑法第19條減輕或
    免除其刑之餘地。至於抗告人提出之聲請再審醫療資料，係
    於抗告人本案判決確定後之民國110 年10月25、29日所進行
    之診斷，然此等診斷結果無足以證明抗告人於109年2月11日
    為本案犯罪時之精神狀態。是抗告人所提新證據，不論單獨
    或結合先前已經存在卷內之各項證據資料，予以綜合判斷，
    均無法推翻原確定判決所認之事實，僅係就原確定判決之取
    捨證據及已詳為說明審酌之事項，重為爭執，核與刑事訴訟
    法第420條第1項第6 款得聲請再審之要件不符，其所提再審
    之聲請為無理由，應予駁回，則關於聲請停止刑罰之執行，
    亦失所依據，應併予駁回。
四、查抗告意旨所提出新光醫療財團法人新光吳火獅紀念醫院於
    110 年12月11日出具之抗告人出生時之出院病歷摘要及乙種
    診斷證明書，主張抗告人出生時即患有心臟病及腦部發育不
    全，而有癲癇發作症狀，伴隨呼吸困難，且有非特定的精神
    障礙症等，其情緒障礙表現在行為上偶有情緒爆衝難以控管
    現象，思維邏輯及是非判斷易生錯亂，實難以一般人適用之
    法律標準判定其刑度等語。惟既未爭執或具體指摘原裁定摒
    棄抗告人所提出據以聲請再審之三軍總醫院北投分院部分病
    歷、夏凱納生活診所診斷證明書等醫療資料，究係有如何之
    違法或不當，僅以其提起抗告時所執之病歷摘要及診斷證明
    書，請求本院撤銷原裁定准其聲請再審云云，自難認其抗告
    有理由，應予駁回。而本院為法律審，並不調查新證據，上
    開抗告意旨所提病歷摘要及診斷證明書暨主張之情，既非抗
    告人於原聲請再審時所主張之事由，本院自無從加以審酌，
    併此敘明。
據上論結，應依刑事訴訟法第412條，裁定如主文。
中    華    民    國   111    年    1     月    13    日
                  刑事第二庭審判長法  官  林  勤  純  
                                  法  官  王  梅  英  
                                  法  官  李  釱  任  
                                  法  官  吳  秋  宏  
                                  法  官  莊  松  泉  
本件正本證明與原本無異
                                  書記官
中    華    民    國   111    年    1     月    18    日